臺灣臺北地方法院民事判決　　　　　　　96年度訴字第2715號
原　　　告　美商艾福克系統鋼模股份有限公司臺灣分公司
法定代理人　丙○○
訴訟代理人　黃勝和律師
被　　　告　佳鑫營造工程有限公司
法定代理人　甲○○
被　　　告　丁○○
上列當事人間給付租金等事件，本院於民國96年10月29日言詞辯
論終結，判決如下：
    主      文
被告丁○○應給付原告新臺幣肆拾萬壹仟壹佰貳拾捌元，及自
民國九十六年二月十二日起至清償日止，按年息百分之五計算之
利息。
原告其餘之訴駁回。
訴訟費用由被告丁○○負擔五分之三；餘由原告負擔。
本判決原告勝訴部分以新臺幣壹拾肆萬仟柒佰元供擔保後，得
假執行。但被告丁○○得以新臺幣肆拾萬壹仟壹佰貳拾捌元為
原告預供擔保，而免為假執行。
其餘假執行之聲請駁回。
    事實及理由
一、原告主張：被告丁○○邀同被告佳鑫營造工程有限公司（下
    稱佳鑫公司）及訴外人阿財工程有限公司（下稱阿財公司）
    於民國93年8月31日向原告承租3套箱涵頂系統模版長度各21
    公尺（下稱：系爭設備甲），及3套箱涵頂系統模版、中間
    支撐部分各42公尺（下稱系爭設備乙），並分別簽訂設備出
    租契約書各1份，兩造約定系爭設備甲部分之每月租金為新
    臺幣（下同）21萬4200元，每日租金為7140元；系爭設備乙
    部分之每月租金為6萬1172元（均未含5％營業稅），伊於93
    年9月2日交付系爭設備甲、乙，迄94年1月止，除颱風假4日
    、組裝設備耗時6日外，被告等承租系爭設備甲、乙部分期
    間所生租金共計89萬2642元，被告等雖已給付55萬7449元，
    尚欠33萬5193元租金未付；又被告等於租賃上開設備期間，
    未善盡注意義務保管系爭設備，僅歸還部分設備，尚有價值
    14萬6256元之設備未歸還，迄未賠償；另依兩造簽訂設備出
    租契約書第6條後段規定，承租人應負擔將系爭設備運離該
    指定倉庫之運費及一切費用，伊為被告等運送前開設備至工
    地墊付運費計5萬8328元，被告等迄未給付；而被告等違約
    致伊依兩造契約書第15條第2項規定請求欠款、利息、費用
    時，所生之律師費用6萬元，亦應一併賠償；被告等尚向伊
    購買價值10萬元之special hub設備，伊已依約交付，惟被
    告等迄未付款；被告佳鑫公司負責人既將公司大小章交付被
    告丁○○，雖否認締約，亦應負表見代理責任，爰依租賃、
    兩造契約及買賣法律關係，請求被告如數給付。併聲明：(一)
    被告應給付原告69萬9777元，及自起訴狀繕本送達翌日起至
    清償日止，按年息百分之五計算之利息。(二)願供擔保，請准
    宣告假執行。
二、被告則各以：(一)丁○○部分：系爭設備係伊使用，原告經理
    乙○○稱阿財公司為新公司，要伊另找一家公司，才用佳鑫
    公司名義簽約，系爭設備並不合用，第1套設備我有使用，
    但不合用，第2套設備我沒有簽收，我要提前終止租約，但
    原告仍繼續計算，並放置在工地，兩造於94年1月27日簽訂
    協議書，確認系爭設備租金為54萬8077元，並已給付30幾萬
    元，原告計算方式有誤，且運回之系爭設備亦無滅失短少情
    形；伊並未向原告訂購上開special hub設備，是原告公司
    經理乙○○要做業績，叫伊在1份報價單上簽名，並未收受
    該設備；至系爭設備運費已由伊支付；(二)佳鑫公司部分：丁
    ○○於93年8月間為承攬郁東營造有限公司臺北市政府工務
    局養護工程處磺港溪壓力箱涵分工程，向伊公司借牌承攬，
    乃交付公司大小章予丁○○，詎丁○○未徵得伊公司同意，
    擅自與原告締結上開租約，伊公司毫不知情；各等語置辯。
    併均聲明：(一)原告之訴及假執行之聲請均駁回。(二)如受不利
    判決，願供擔保請准宣告免假執行。
三、兩造不爭執之事實：
  (一)被告佳鑫公司、丁○○於93年8月31日為台南科學園區安順
    寮排水整治工程，向原告承租系爭設備甲、乙，並簽訂設備
    出租契約書，其中系爭設備甲部分，每月租金21萬4200元（
    不含稅）；另系爭設備乙部分，每月租金6萬1172元。
  (二)原告已陸續交付系爭設備甲、乙部分。
四、本件爭點如下：
  (一)被告佳鑫公司應否負本件契約上責任？
  (二)被告積欠租金若干？
  (三)被告有無違約未盡保管義務，致系爭設備毀損滅失？損失若
    干？
  (四)被告請求運費及律師費有無理由？
  (五)原告請求買賣價金有無理由？
五、本院之判斷：
  (一)就爭點一部份：
  1.按由自己之行為表示以代理權授與他人者，對於第三人應負
    授權人之責任，必須本人有表見之事實，足使第三人信該他
    人有代理權之情形存在，始足當之。我國人民將自己印章交
    付他人，委託該他人辦理特定事項者，比比皆是，倘持有印
    章之該他人，除受託辦理之特定事項外，其他以本人名義所
    為之任何法律行為，均須由本人負表見代理之授權人責任，
    未免過苛（最高法院70年台上字第657號判例意旨參照）。
  2.經查：被告丁○○於93年8月間向被告佳鑫公司借牌承攬訴
    外人郁東公司磺港溪壓力箱涵分洪工程大業路西側段新建工
    程之模版、混凝土搗築及排水溝工程，由被告佳鑫公司負責
    人交付公司大小章予丁○○等情，為被告佳鑫公司、丁○○
    辯解一致，且有佳鑫公司與郁東公司間之工程合約書、工程
    詳細表、丁○○出具之切結同意書為證（見本院卷第110至
    117頁），被告丁○○雖辯稱：確向佳鑫公司借牌對外承攬
    工程，但有告知佳鑫公司負責人甲○○此事云云，然為被告
    佳鑫公司否認，且未舉證以實其說，所辯已難採信，況系爭
    機器設備係運送至被告丁○○在台南之工地，被告佳鑫公司
    並未參與上開台南工地之工程，顯見被告丁○○逾越授權範
    圍使用被告佳鑫公司交付之公司大小章至明。是被告佳鑫公
    司辯稱：並未授權被告丁○○簽訂系爭租賃契約等語，應可
    採信。
  3.原告雖主張：被告佳鑫公司既將公司大小章交付被告丁○○
    蓋章於系爭租賃契約，應負表見代理責任云云，固據其提出
    蓋有佳鑫公司大小章之設備出租契約書、模板出租附約條款
    為憑（見本院卷第11至18頁）。惟為被告佳鑫公司所否認，
    且被告佳鑫公司將公司大小章交付予被告丁○○，其目的係
    借牌予被告丁○○承攬郁東公司之上開工程，業如前述，揆
    諸前開判例，尚難徒憑被告佳鑫公司將印章交付被告丁○○
    之事實，即率認被告佳鑫公司就系爭租賃契約之訂定應負表
    見代理之授權人責任。是原告主張被告佳鑫公司應負表見代
    理責任云云，並無足取。
  (二)就爭點二部份：
  1.原告主張：系爭設備租金共89萬2642元，扣除被告已給付55
    萬7449元，尚欠33萬5193元租金未付云云，固據其提出計算
    式為憑（見本院卷第19至22頁），惟為被告丁○○否認，辯
    稱：原告計算有誤，並提出陳得仁之名片及其與原告公司陳
    得仁間之協議書為證（見本院卷第72頁）。經查：上開協議
    書明確記載：「台南科學園區安順寮排水整治工程，此案經
    與業主上井營造有限公司和丁○○三方協商討論後，丁○○
    先生同意支付租金為548,077元整，後續材料運回由丁○○
    先生負責叫車運回（運費由美商艾福克和丁○○先生各負責
    一半），預定貨品運回的時間為2005年2月1日，貨品運回後
    經美商艾福克清點結束後，扣除保證金和日前丁○○先生所
    開出之期票127,499元整，所剩之餘款，美商艾福克於2005
    年2月4日直接向上井營造有限公司申請請款」等詞，證人陳
    得仁於本院審理時亦證稱：「乙○○離職後，由我接手處理
    本案，因為丁○○積欠公司租金，故我與丁○○聯絡協調如
    何處理租金給付及設備歸還問題，因為丁○○上手還有積欠
    其工程款，丁○○同意等到系爭設備歸還我公司後，我公司
    得代丁○○直接向上井公司請款」、「上開文件金額548077
    元是原告跟我說，我跟丁○○會算，經丁○○同意」等語（
    見本院卷第85頁正面、反面），證人陳得仁既係原告公司指
    派處理系爭租金事宜者，該協議書上復蓋有原告公司大小印
    章，原告指稱該協議書係原告職員無權代理云云（見本院卷
    第70頁反面），即無可採。是兩造間系爭設備租金經結算應
    為54萬8077元，堪予認定。
  2.按債權讓與契約，係以債權之讓與為標的之契約。故債權讓
    與契約發生效力時，該債權即行移轉於受讓人，而發生債權
    主體變更之效果。如僅賦與相對人收取債權之權利，而非以
    移轉債權標的者，即非債權之讓與（最高法院72年度台上字
    第3818號判決意旨參照）。上開協議書記載：「…扣除保證
    金和日前丁○○先生所開出之期票127,499元整，所剩之餘
    款，美商艾福克於2005年2月4日直接向上井營造有限公司申
    請請款」等詞，依上開協議書之文意，兩造僅同意由原告向
    訴外人上井公司收取工程款債權以清償被告丁○○積欠之租
    金，並無將被告丁○○對上井公司之工程款債權轉讓予原告
    之合致。又被告丁○○辯稱：已清償租金10萬元、12萬7449
    元，且提出支票2紙為憑（見本院卷第104至105頁），原告
    既不否認上開支票業已兌付，應認被告丁○○業已清償合計
    22萬7449元之租金債務。至於被告丁○○所欠租金餘額，原
    告既因上井公司結束營業而未能收取上開工程債權，依民法
    第320條：「因清償債務而對於債權人負擔新債務者，除當
    事人另有意思表示外，若新債務不履行時，其舊債務仍不消
    滅」，被告丁○○仍應就積欠之租金餘款負清償之責，故原
    告請求被告丁○○給付積欠租金32萬628元（計算式：00000
    0－000000＝320628）為有理由，逾此範圍，即無憑據。
  (三)就爭點三部分：
    按私文書應由舉證人證其真正，民事訴訟法第357條前段定
    有明文。原告主張：被告未善盡注意義務保管系爭設備，尚
    有價值14萬6256元之設備未歸還，迄未賠償云云，固據提出
    發票、滅失設備明細、運送單及退還單為憑（見本院卷第23
    頁、第89至91頁、第94至101頁），然為被告丁○○所否認
    。上開發票、滅失設備明細、退還單等文件均係被告片面製
    作之私文書，其上未據被告丁○○簽名確認，至於送貨明細
    雖有上井公司戴明哲之簽名，惟上開送貨簽收單據僅能證明
    原告確有送貨至台南工地由上井公司簽收，並不能證明被告
    返還系爭租賃設備有短缺情形，原告復未舉證以實其說，空
    言主張被告丁○○未善盡保管責任，短缺上開價值機器設備
    未歸還云云，即無足取。
  (四)就爭點四部分：
  1.原告主張：被告丁○○尚欠系爭設備運離該指定倉庫之運費
    5萬8328元等情，惟為被告否認，辯稱：系爭機器運費業已
    支付云云。按依兩造設備出租契約書第6條約定：「…承租
    人同意自行負擔將所有承租設備運離該指定倉庫之運費及一
    切費用」（見本院卷第35頁），則被告丁○○自應負擔系爭
    機器運送至台南工地之運費，被告丁○○雖辯稱：伊與原告
    公司經理乙○○協議去程運費由乙○○負擔云云（見本院卷
    第152頁），為原告所否認，被告丁○○復未舉證以實其說
    ，所辯即難採信，縱使被告丁○○與乙○○約定由乙○○負
    擔去程運費屬實，亦係被告丁○○與乙○○間私下就系爭機
    器設備去程運費負擔之約定，要難執此拘束原告。至被告辯
    稱：已支付回程運費4萬6600元，固據提出簽發泓運通運公
    司之支票佐憑（見本院卷第104至105頁），然原告係請求系
    爭機器從工廠運送至台南之運費，並非系爭機器設備從台南
    運回原告工廠之運費，是被告丁○○執此抗辯：已支付運費
    云云，容有誤解。
  2.就運費之數額，原告固據提出貨運明細為憑（見本院卷第24
    頁），惟上開貨運明細記載出貨5次，其中93年9月1日單趟
    車價為18700元、11500元，同年9月2日及3日單趟車價各1次
    6050元，同年9月23日單趟車價13200元，合計5萬5550元，
    加計營業稅5％為2778元，運費總計5萬8328元，不惟與原告
    提出豪運起重工程行開立之發票金額各為9萬7440元、1萬
    4490元不符（見本院卷第163至164頁），亦與原告提出豪運
    起重工程行工作承運單記載93年9月1日運費為1萬500元、
    1萬7000元，同年9月2日及9月3日運費各5500元、同年9月23
    日運費1萬2000元迥異（見本院卷第161至162頁），是上開
    貨運明細不足作為原告墊付運費之憑證，應以豪運起重工程
    行工作承運單記載之運費為準，則被告應負擔之運費為5萬
    500元，逾此部分，即無憑據。
  3.就律師費部分，依兩造間系爭租約第15條第2項約定：「承
    租人更同意，應支付美商艾福克公司因承租人違約致需依本
    條規定逕行取回承租設備，或請求欠款、利息、費用時，因
    而所生之任何一切費用，包括但不限於合理之律師費用」（
    見本院卷第12頁）。本件被告丁○○確有積欠租金及運費之
    違約情事，業如前述，則原告為請求被告丁○○給付上開欠
    款之律師費6萬元，已據提出黃勝和律師出具之收據存根（
    見本院卷第25頁），復為被告丁○○所不爭執，應信為真，
    應予准許。
  (五)就爭點五部分：
  1.按請求履行債務之訴，除被告自認原告所主張債權發生原因
    之事實外，應先由原告就其主張此項事實，負舉證之責任，
    必須證明其為真實後，被告於其抗辯事實，始應負證明之責
    任，此為舉證責任分擔之原則（最高法院43年台上字第377
    號判例參照）。原告主張：被告丁○○購買價值10 萬元之
    special hub設備云云，固據提出發票及報價單為憑（見本
    院卷第23頁、第165頁），惟為被告丁○○所否認，並以上
    開情詞置辯。
  2.查：原告提出上開統一發票，買受人係記載阿財工程有限公
    司，並非被告丁○○或佳鑫公司，發票金額記載13萬9292元
    ，亦非原告請求之10萬元，銷售品名亦與原告主張出售之設
    備名稱不同，則原告提出上開證據核與其主張不相符合；又
    原告提出之報價單上雖有丁○○之簽名，為丁○○所是認（
    見本院卷第167頁反面），但該報價單字跡模糊不清，無從
    辨識其內容，則被告丁○○有無與原告就買賣之標的及價金
    達成合致，實堪疑慮，亦不足作為有利原告之認定。此外，
    原告復未提出證據以實其說，難認原告有出售並已交付系爭
    設備之事實，故原告請求被告給付買賣價金云云，亦無足取
    。
六、綜上所述，原告請求被告給付積欠系爭機器租金32萬628元
    、代墊運費5萬500元、律師費6萬元，合計43萬1128元（計
    算式：320628+50500+60000＝431128），及自起訴狀繕本送
    達翌日即96年2月12日起（起訴狀繕本係96年2月1日寄存送
    達，見本院卷第54頁，應於同年2月11日發生送達效力）至
    清償日止，按年息百分之五計算之利息，為有理由，應予准
    許，逾此範圍，即無憑據，應予駁回。本件原告勝訴部分，
    兩造均陳明願供擔保，分別聲請宣告假執行或免為假執行，
    本院經審核尚無不合，爰分別酌定相當擔保金額准許之。至
    原告敗訴部分，其假執行之聲請，已失所附麗，併予駁回。
七、本件為判決之基礎已臻明確，兩造其餘之攻擊或防禦方法及
    未經援用之證據，經本院斟酌後，認為均不足以影響本判決
    之結果，亦與本案爭點無涉，自無逐一詳予論駁之必要，併
    此敘明。
八、據上論結：原告之訴為一部有理由、一部無理由，依民事訴
    訟法第79條、第390條第2項、第392條第2項，判決如主文。
中　　華　　民　　國　　96　　年　　11　　月　　23　　日
                  民事第五庭    法　官　胡宏文
以上正本係照原本作成
如對本判決上訴，須於判決送達後20日內向本院提出上訴狀
中　　華　　民　　國　　96　　年　　11　　月　　23　　日
                    　　　　　　書記官　曾寶生
